【裁判字號】    89,易,580
【裁判日期】    890822
【裁判案由】    毀損
【裁判全文】
臺灣屏東地方法院刑事判決                          八十九年度易字第五八號
    公  訴  人  臺灣屏東地方法院檢察署檢察官
    被      告  丙○○
    被      告  丁○○
右列被告等因毀損案件，經檢察官提起公訴（八十八年度偵字第三一二○號、八十九
年度偵字第一○八號、第一六○號），本院判決如左：
    主  文
丙○○、丁○○共同連續損壞他人之木門、玻璃及水管，足以生損害於他人，各處罰
金參仟元，如易服勞役，均以參佰元折算壹日。
    事  實
一、丙○○、丁○○與辛○○、己○○係兄弟關係。雙方因所繼承之房屋使用問題意
    見不合致生糾紛，丙○○、丁○○二人遂基於毀損之概括犯意聯絡，先後於八十
    八年三月二十三日上午八時許、八十八年十二月十三日下午一時許及八十八年十
    二月二十八日上午十時許，在屏東縣萬巒鄉○○村○○路十七號，與辛○○、己○○公同共有之未經保存登記之祖宅內，僱用不知情之工人，共同連續損壞該祖
    宅之木門、窗戶玻璃及通過該處地面及地下埋設而為辛○○、戊○○○夫妻及己○○、庚○○○夫妻所共有之水管，足以生損害於辛○○、戊○○○及己○○、
    庚○○○夫妻。
二、案經辛○○、戊○○○及己○○、庚○○○告訴暨屏東縣警察局內埔分局報告臺
    灣屏東地方法院檢察署檢察官偵查起訴。
    理  由
一、訊據被告丙○○、丁○○固均坦認於八十八年十二月十三日下午一時許，在上址
    僱工挖地敲壞水管之事實，惟均矢口否認有何毀損之犯行，均辯稱：該祖宅本無
    門窗，八十八年返鄉時發現告訴人辛○○、己○○自行加裝，同年三月二十三日
    入祖宅內施工時僅將木門取下，並未破壞木門及窗戶玻璃，況該祖宅已然滅失，
    木門亦已損壞而失其效用，當無毀損可言。至八十八年十二月十三日下午一時許
    ，係因施工時有臭水流出，經挖掘後知係水管，隨即停工，並無毀損之意思。而
    八十八年十二月二十八日上午十時許，僅返回上址照相，並未再毀損水管云云。
    惟查，（一）、右揭犯罪事實，業據告訴人辛○○、戊○○○、己○○、庚○○○及辛○○之告訴代理人乙○指訴綦詳，復有上揭物品損壞之相片在卷可佐，並
    經臺灣地方法院檢察署檢察官二次至現場勘驗毀損情形屬實，並製有勘驗筆錄附
    卷可稽。（二）、上址祖宅坐落之土地，業經被告二人與告訴人辛○○、己○○
    於七十九年六月十日協議分割登記完畢，祖宅亦分配予四人所有，但因未為所有
    權之登記，故仍屬公同共有關係之事實，有「房屋、土地位置分配抽籤決定書及
    附圖」、土地所有權狀等在卷可證，且早經本院於被告丙○○與告訴人辛○○間
    請求損害賠償事件判決中詳予說明（參本院八十六年度訴字第五○七號）。是該
    祖宅既屬公同共有，各公同共有人，自不得任為毀損祖宅內任何物品，合先敘明
    。而該祖宅部分雖由被告二人分管，但因被告二人平時居住於台北縣離鄉甚遠，
    而告訴人辛○○、己○○住家即位於該祖宅旁，為求美觀及防閒，對該祖屋予以
    加裝門窗，核與常情無違，應予肯認。另依卷附相片觀之，上開祖宅業經部分整
    修，外觀良好，木門閉合完整且足防閒，核無被告所稱祖宅已然滅失，木門已損
    壞失其效用之狀態。又上開木門及窗戶玻璃於被告施工後即遭破壞，有現場相片
    附卷可佐，被告於偵查中且供稱可能係工人損壞等語。是於本院審理中所稱：不
    知木門及窗戶玻璃為何損壞云云，顯係事後推卸之詞，無足採信。而工人皆係受
    僱於被告二人，若非被告二人之指示，焉有擅自破壞工作處所之物而陷己負賠償
    責任之理？參以被告既因祖堂處分而迭有糾紛，又堅決反對告訴人於被告分管之
    部分裝設木門、窗戶玻璃，是亦容有損毀之動機。故而上開木門及窗戶玻璃為被
    告二人僱工損壞之事實，洵足認定。（三）、另被告分別於八十八年十二月十三
    日下午一時許及同年月二十八日上午十時許僱工破壞告訴人所有通過及埋設於上
    址地面及地上之水管等情，業據被告二人於偵查中迭承：「我並未允許告訴人埋
    設水管，是我們僱用的工人破壞了水管，該工程是我與丁○○共有。」、「該水
    管何時存在我不知道，但我的地，我不允許他們架設水管，且我們也曾以存證信
    函通知他們。」（參八十八年偵字第三一二○號卷第一三七頁）、「面對中庭之
    左邊是我（丁○○）的地，他們未經我同意而在我的土地上架設管線，告訴狀上
    所附圖（二）相片內之水管是我們（指丙○○及丁○○）僱工自行把它移去。」
    （參八十八年偵字第三一二○號卷第一四六頁）等語，是其等於本院審理時另稱
    ：並未毀損架設之水管且係施工時有臭水流出，經挖掘後知係埋設之水管，隨即
    停工，並無毀損之意思云云，亦係臨訟推諉之詞，不足採信。綜上所述，被告罪
    證明確，犯行堪以認定。至證人鍾裕香、甲○○二人雖於本院調查中均證稱上揭
    時地，皆在現場，並未見到被告二人損壞上揭物品等語。惟查證人鍾裕香、甲○○分係被告二人之姐、姐夫，並皆受託管理被告分管之祖宅，有委託書一紙在卷
    可稽，是其等證言證明力本屬薄弱，且被告罪證明確已如上述，是證人所述即無
    可採，附此敘明。
二、核被告二人所為，係犯刑法第三百五十四條之毀損罪。被告二人間就上開犯行有
    犯意之聯絡及行為之分擔，為共同正犯。其利用不知情而無犯意之工人犯罪，均
    為間接正犯。又被告多次犯行，時間緊接，方法相同，觸犯構成要件相同之罪名
    ，顯係基於概括犯意為之，依連續犯規定論以一罪，並依法加重其刑。爰審酌被
    告之品性、智識程度、犯罪動機、手段、目的、犯罪所造成之損害尚非重大及犯
    罪後否認犯行等一切情狀，量處如主文所示之刑，並諭知易服勞役之折算標準，
    以資儆懲。
據上論斷、應依刑事訴訟法第二百九十九條第一項前段、刑法第二十八條、第五十六
條、第三百五十四條、第四十二條第二項、罰金罰鍰提高標準條例第一條前段、第二
條，判決如主文。
本案經檢察官蔡榮龍到庭執行職務
中      華      民      國     八十九     年      八     月    二十二   日
                                     臺灣屏東地方法院刑事第二庭
                                        審判長  法  官  吳永宋
                                                法  官  何清富
                                                法  官  林昌義
右判決正本證明與原本無異。
對於本判決如有不服應於收受送達後十日內向本院提出上訴書狀上訴於台灣高等法院
高雄分院並按他造當事人之人數附具繕本。
                                                書記官  丁廣飛
中      華      民      國     八十九     年      八     月    二十二   日
附錄論罪科刑法條
刑法第三百五十四條
毀棄、損壞前二條以外之他人之物或令致不堪用，足以生損害於公眾或他人者，處二
年以下有期徒刑、拘役或五百元以下罰金。


司法院資訊處製作；財團法人民間司法改革基金會備份。
